【裁判字號】    91,自,55
【裁判日期】    920508
【裁判案由】    詐欺
【裁判全文】
台灣新竹地方法院刑事判決                            九十一年度自字第五五號
    自  訴  人  甲○○
    被      告  丁○○
右列被告因詐欺案件，經自訴人提起自訴，本院判決如左：
    主      文
丁○○無罪。
    理      由
一、自訴意旨略以：詳如附件自訴狀所載。
二、按犯罪事實應依證據認定之，無證據不得推定其犯罪事實，又不能證明被告犯罪
    者，應諭知無罪之判決；刑事訴訟法第一百五十四條、第三百零一條第一項分別
    定有明文。又事實之認定，應憑證據，如未能發現相當證據，或證據不足以證明
    ，自不能以推測或擬制之方法，為裁判基礎，最高法院四十年台上字第八六號判
    例著有明文。又認定犯罪事實所憑之證據，雖不以直接證據為限，間接證據亦包
    括在內；然而無論直接或間接證據，其為訴訟上之證明，須於通常一般之人均不
    致有所懷疑，而得確信其為真實之程度者，始得據為有罪之認定，倘其證明尚未
    達到此一程度，而有合理之懷疑存在時，事實審法院復已就其心證上理由予以闡
    述，敘明其如何無從為有罪之確信，因而為無罪之判決，尚不得任意指為違法，
    此亦有最高法院七十六年台上字第四九八六號判例可資參照。再刑法第三百三十
    九條第一項之詐欺罪，須行為人施用詐術，致他人陷於錯誤而為財物之交付始可
    ，如行為人並未施用詐術，或其所用方法不能認係詐術，亦不致使人陷於錯誤，
    即均與該條之構成要件有間（最高法院四十六年度臺上字第二六０號判例參照）
    。
三、本件自訴人認被告丁○○涉犯詐欺罪嫌，無非係以同案被告乙○○（本院另審結
    ）曾於民國八十五年間向其訛稱伊與坐落新竹縣尖石鄉○○段水田小段三六九、
    三七０、三七一、三五四等地號土地（下稱系爭四筆土地）之地主即謝家非常熟
    識且係鄰居，倘由伊出面協商，可以新台幣（下同）五十五萬元之土地價款買受
    系爭四筆土地內之部分林地，伊並會負責辦妥前開林地之移轉登記事宜，其信以
    為真，隨即交付同案被告乙○○五十五萬元現款，而同案被告乙○○並出具一份
    其上亦有被告丁○○簽名之收據乙紙交付收執，詎同案被告乙○○於收受前開土
    地價款後，竟以各種藉口藉詞延宕辦理前開土地之移轉登記事宜，迄於九十一年
    初，因上開林地移轉登記事宜仍未辦理完成，幾經協商，雙方同意合意解除之前
    之土地買賣契約，同案被告乙○○並交付伊所簽發面額各為五十萬元及五萬元之
    本票二紙資以償還其前所交付之買賣價款，詎屆期提示仍未獲兌現，屢經與同案
    被告乙○○連繫，亦均未獲置理，迄更避不見面，其始悉受騙等語，並提出收據
    影本一件為其主要論據。
五、訊據被告丁○○堅詞否認涉犯詐欺罪之犯行，辯稱：伊與同案被告乙○○係鄰居
    ，於八十五年間，同案被告乙○○得悉伊家中有共有地要賣，主動向伊談論購買
    土地之事宜，經二人商議後，伊將前開共有地內之部分土地以六十萬元之價錢出
    賣與同案被告乙○○，惟同案被告乙○○除交付五萬元定金後，即未曾再與伊聯
    繫，雙方並未簽立任何土地買賣契約，伊亦從未委託同案被告乙○○出賣土地，
    而同案被告乙○○於向伊買受土地時，並未曾告知要將所購之前開土地另出售他
    人之事，伊不認識自訴人，亦未曾見過自訴人及自訴人所提之該紙收據，而收據
    上之簽名亦非伊之字跡，伊就此事從頭至尾均不知情等語。經查：
(一)自訴人自承確與被告丁○○不曾謀面，亦不相識等語，核與自訴人聲請傳訊之證
    人丙○○到庭證稱：自訴人曾向其提及要購買前開林地之事，其嗣並有陪同自訴
    人參與前揭林地之買賣事宜，關於土地買賣事宜均係直接與被告乙○○連繫接洽
    ，其從未見過被告丁○○，亦不知被告丁○○為何人，被告乙○○於談論土地買
    賣事宜時，雖曾提及地主係同村落之人，惟被告乙○○要其等不用擔心理會地主
    係何人，伊承諾會將前開土地之移轉登記事宜辦妥，故地主究係何人，姓什麼，
    住那裡，其與自訴人均不知情等語相符（見本院九十一年十二月十八日訊問筆錄
    ），是被告丁○○前開所辯其不認識自訴人，亦從未見過自訴人及證人丙○○等
    情非虛。
(二)次查，據同案被告乙○○供承：系爭收據係伊一人所繕寫，其後收款人之簽名及
    蓋章，亦係伊所簽署及刻印後蓋用，因伊曾向丁○○之父戊○○詢問過，經戊○
    ○告知系爭共有地之原始所有權人是謝廷愛，故伊於收款人部分載明「謝廷愛」
    ，至於丁○○之部分，因伊曾交付五萬元定金給丁○○，故伊記載另一位收款人
    為「丁○○」，丁○○就此事完全不知情，伊亦未曾向丁○○提及所購買之土地
    要出賣何人等語（見本院九十二年三月二十七日訊問筆錄），而自訴人就同案被
    告乙○○前開供述內容亦不爭執，復經本院命被告丁○○當庭書寫其姓名十次之
    筆錄紙核與自訴人所提之前開借據上收款人欄：「丁○○」之署名詳予比對，其
    簽名之特徵、筆順、筆勢、轉折、勾勒方式及其神韻均未相似，顯非同一人所簽
    ，另經將該紙收據之字跡與同案被告乙○○於九十二年三月二十七日，經本院訊
    問後所簽名之字跡詳加比對，確屬相符，堪認應係同一人所簽，是同案被告乙○
    ○所供承系爭借據全係伊一人所繕寫、簽署等語，堪可採信。綜合上情，被告丁
    ○○前開所辯其從未委託同案被告乙○○出賣土地，同案被告乙○○亦未曾告知
    要將所購之前開土地另出售他人之事，此事其從頭至尾均不知情，不曾見過自訴
    人，亦未曾見過自訴人所提之該紙收據，而收據上之簽名亦非其之字跡等情，堪
    認真實。
六、準據上述，自訴人與被告丁○○從未謀面，亦不相識，係自訴人提起本件自訴後
    ，於本院庭訊時，雙方始第一次見面，是被告丁○○與自訴人之前既未曾謀面，
    實難遽認被告丁○○有何施用詐術並致自訴人陷於錯誤之行為，又被告丁○○就
    同案被告乙○○與自訴人間之土地買賣事宜既不知情等情，已如前述，自亦無從
    率認被告丁○○與同案被告乙○○就同案被告乙○○所涉之本件詐欺犯行，有何
    犯意之聯絡或行為之行擔，此外，復查無其他積極確切之證據足資證明被告丁○
    ○有何詐欺或共犯詐欺之犯行，既不能證明被告丁○○犯罪，則揆諸前揭判例之
    意旨，自應依法為被告丁○○無罪之諭知。
七、據上論斷，應依刑事訴訟法第三百四十三條、第三百零一條第一項，判決如主文
    。
中      華      民      國    九十二    年      五      月      八      日
                                      臺灣新竹地方法院刑事第二庭
                                          法  官   高  敏  俐
右正本證明與原本無異。
如不服本判決，應於判決送達後十日內向本院提出上訴狀（應附繕本），上訴於臺灣
高等法院。
                                          書記官   賴  寶  合
中      華      民      國    九十二    年      五      月      八      日


司法院資訊處製作；財團法人民間司法改革基金會備份。
